臺灣苗栗地方法院刑事判決　　　　　　　100年度訴字第458號
公　訴　人　臺灣苗栗地方法院檢察署檢察官
被　　　告　溫錦對
選任辯護人　黃燕光律師
上列被告因違反水土保持法案件，經檢察官提起公訴（99年度偵
字第5292號），本院判決如下：
    主  文
溫錦對無罪。
    理  由
一、本件公訴意旨略以：被告溫錦對與陳啟華（業經判決確定）
    合夥成立群力企業社，並由被告溫錦對擔任名義負責人，於
    民國96年10月9 日起，向黃燿雄承租址設在苗栗縣三灣鄉頂
    寮村15號之寶隆洗砂廠。被告溫錦對與陳錦華因得知寶隆洗
    砂廠後方彭登茂所有，坐落於苗栗鄉○○鄉○○段0000-000
    0 、0000-0000 地號山坡地，及彭登茂向鄰近元光寺乘租之
    同段387 地號山坡地，均蘊藏品質良好之矽砂礦。被告溫錦
    對遂自99年1 月間某日起，與陳啟華基於共同之犯意聯絡與
    行為分擔，僱請不知情之楊阿明駕駛車牌號碼790-TZ號砂石
    車、真實姓名年籍均不詳之人駕駛車牌號碼970-HY號砂石車
    ，及黃宣煙駕駛挖土機，利用夜間擅自占用上揭地號山坡地
    開挖，傾倒洗砂之餘土整地，惟尚未致生水土流失（上開起
    訴之犯罪事實，業經公訴檢察官於本院準備程序及審理中更
    正）。嗣經彭登茂僱請趙志偉在附近至高點錄影蒐證，而循
    線查悉上情。因認被告溫錦對與陳啟華共同涉有違反水土保
    持法第32條第1 項、第4 項之擅自占用山坡地致生水土流失
    未遂罪嫌。
二、按犯罪事實應依證據認定之，無證據不得認定犯罪事實；又
    不能證明被告犯罪者，應諭知無罪之判決，刑事訴訟法第15
    4 條第2 項、第301 條第1 項分別定有明文。再認定不利於
    被告之事實，須依積極證據，苟積極證據不足為不利於被告
    事實之認定時，即應為有利於被告事實之認定，更不必有何
    有利之證據，最高法院亦著有30年上字第816 號判例可資參
    照。本件被告溫錦對堅決否認上情，辯稱：伊雖與陳啟華合
    夥成立群力企業社，但並未參與本件犯行，亦未與其他人有
    共同犯意之聯絡關係等語。公訴意旨認被告涉有上開罪嫌，
    無非係據共同被告陳啟華，證人彭登茂、趙志偉、黃耀雄、
    楊阿明之證述，及土地登記謄本、本院98年度訴字第612 號
    判決書列印本、山坡地現場相片、監視錄影畫面等為主要論
    據。本院經查：
  (一)證人彭登茂於警詢及偵查中證稱，上開地號之土地為其所有
    ，登記於其子彭才育名下（警卷第21頁），但無從證明被告
    溫錦對有參與犯罪之明確事證「答：實際上我也沒有確切的
    證據（偵卷第23頁）。」；至苗栗縣頭份鎮地政事務所土地
    登記謄本（警卷第45至46頁），亦僅能證明上開土地係證人
    彭登茂所有，登記於其子彭才育之名下。是證人彭登茂僅能
    證明其所有及承租之上開地號土地，有遭盜採砂石或占用之
    事實，但無從證明被告溫錦對有參與共犯甚明。
  (二)證人趙志偉於警詢中雖證稱，確有目擊車牌號碼790-TZ、97
    0-HY等兩部砂石車於99年3 月19日、99年3 月29日進入上開
    地號土地，惟並未目擊係被告所駕駛。又970-HY號砂石車並
    非被告所有；790-TZ號砂石車則係證人楊阿明所有，楊阿明
    係受僱於黃燿雄，業據證人楊阿明於警詢中證述明確（警卷
    第42頁）。黃耀雄則證稱，伊係將寶隆洗砂場出租予共同被
    告陳啟華（警卷第38頁），陳啟華係群力企業設之實際負責
    人等語（警卷第38頁反面），均無從證明被告有參與上開犯
    行。再被告所有之砂石車車牌號碼為TJ-682號，並未出現在
    蒐證錄影畫面中，亦有卷附錄影翻拍照片及錄影光碟3 面可
    稽。是上開證據及證人之陳述，均無從證明被告有參與本件
    共犯之事實，應屬無訛。
  (三)共同被告陳啟華證稱，伊係群力企業社現場負責人及實際經
    營者（警卷第1 頁反面），廠內所有工作內容均係伊在負責
    （本院卷第110 頁）；彭登茂所有上開土地，即檢察官起訴
    之犯罪事實，被告並未參與「問：起訴書所載的這個地點，
    被告有無參與？答：他沒有參與（本院卷第111 頁反面至第
    112 頁）。」；群力企業社事實上係伊在經營，被告僅係去
    招攬自己的業務，抽取運費而已，本件起訴之犯罪事實均係
    伊所為，被告亦未參與本件業務之招攬「問：他去接洽的場
    地，就收他運費的利潤？答：是。問：所以這個公司事實上
    是你在經營？答：是，我在經營。問：這件他有無參與招攬
    業務？答：沒有。問：都是你自己做的？答：對（本院卷第
    112 頁反面至第113 頁）。」是本件犯罪事實，純係共同被
    告陳啟華1 人所為，被告溫錦對僅係擔任群力企業社之名義
    上負責人而已，既無與共同被告陳啟華有犯意之聯絡，亦未
    實際參與本件犯行，已臻明確。從而，自不能以被告溫錦對
    係群力企業社之名義負責人，即據而率論被告溫錦對亦應負
    本件違反水土保持法之共同罪責。
  (四)至檢察官所舉本院98年度訴字第612 號判決書列印本，僅能
    證明該案件被告宋福強、黃乾豪、黃玉麟經本院為第一審有
    罪判決，與本案起訴之事實並無關涉；山坡地現場相片，亦
    僅能證明上開地號土地之現狀，均無從證明係被告溫錦對所
    為，自無待贅述。
三、綜上所述，本件既無證據足資證明被告溫錦對與共同被告陳
    啟華有犯意之聯絡，或共同實行本件違反水土保持法第32條
    第1 項、第4 項之擅自占用山坡地致生水土流失未遂之犯行
    。揆諸首揭說明，被告犯罪既屬不能證明，自應諭知被告無
    罪之判決。
據上論斷，應依刑事訴訟法第301條第1 項，判決如主文。
本案經檢察官盧美如到庭執行職務。
中    華    民    國  100     年    11    月    24    日
                  刑事第三庭  審判長法  官  魏宏安
                                    法  官  江振源
                                    法  官  陳文貴
以上正本證明與原本無異。
如不服本判決應於收受判決後10日內向本院提出上訴書狀，並應
敘述具體理由。其未敘述上訴理由者，應於上訴期間屆滿後20日
內向本院補提理由書( 均須按他造當事人之人數附繕本) 「切勿
逕送上級法院」。告訴人或被害人如對本判決不服者，應具備理
由請求檢察官上訴，其上訴期間之計算係以檢察官收受判決正本
之日期為準。
                                    書記官  陳玲君
中    華    民    國   100    年    11    月    24    日